最高法院刑事判決　　　　　　九十六年度台上字第五二一一號
上　 訴　 人　臺灣高等法院臺中分院檢察署檢察官
上訴人即被告　乙○○
　　　　　　　　　　　8樓之1
　　　　　　　甲○○（原名于萍）
　　　　　　　　　　　號2樓
　　　　　　　丙○○
　　　　　　　　　　　號
共　　　　同
選 任辯護 人　劉北元律師
上列上訴人等因被告等違反期貨交易法案件，不服臺灣高等法院
臺中分院中華民國九十三年十月二十一日第二審判決（九十三年
度金上訴字第六六五號，起訴案號：臺灣臺中地方法院檢察署九
十一年度偵字第一一六五０號），提起上訴，本院判決如下：
    主  文
原判決撤銷，發回臺灣高等法院臺中分院。
    理  由
本件原判決撤銷第一審科刑之判決，改判論處上訴人即被告（下
稱被告）乙○○、甲○○（原名于萍）、丙○○共同未經許可，
擅自經營期貨顧問事業罪刑（各處有期徒刑六月）；固非無見。
惟查：一、按「期貨信託事業」係指募集信託基金發行受益憑證
，並運用信託基金從事期貨交易之謂；「期貨經理事業」係指接
受特定人委託，代特定人全權操作期貨交易業務；「期貨顧問事
業」則指提供場所、設備，對期貨交易提供研究意見、發行有關
交易之出版品、舉辦期貨交易相關講習及提供相關外匯資訊（如
價位詢問、盤勢分析）供客戶自行下單交易之業務；「其他期貨
服務事業」係指上開期貨信託、經理、顧問事業以外之期貨服務
業務而言。又依卷內資料，行政院金融監督管理委員會民國九十
三年八月六日金管證字第０九三０一三三九九三號函，其說明第
五點亦載：「依所附之ＤＦＸ（指美商迪菲仕國際金融公司；下
稱迪菲仕公司）之分公司資料，設有臺灣臺北分公司及臺中辦事
處，該據點以提供場所設備、資訊、諮詢、交易建議及相關外匯
資訊（如價位詢問），供客戶自行下單，係屬經營期貨顧問事業
；若以接受全權委託並收取佣金或手續費等方式代他人操作外匯
保證金交易，係屬經營期貨經理事業；若以向不特定人募集基金
操作外匯保證交易者，係屬經營期貨信託事業」（原審卷第八十
一頁）。原判決事實認定被告等未經主管機關許可，以迪菲仕公
司在臺分公司之名義，對外經營期貨顧問事業，自八十八年五月
間起，向告訴人卓清龍、褚寶珠解說迪菲仕公司代客操作外幣保
證金交易之內容、方式及獲利情形，招攬遊說參加迪菲仕公司之
外幣保證金交易，而提供其等外幣保證金交易相關之資訊、諮詢
、交易建議及匯款等服務，告訴人等乃先後四次匯款至迪菲仕公
司於美國銀行所設之帳戶作為保證金，並授權迪菲仕公司代為下
單操作包括歐元、美元等外幣保證金交易，迪菲仕公司並依約收
取佣金及手續費，被告等人亦從中抽取每個月投資總額百分之零
點五佣金等情，因認被告等所為係犯期貨交易法第一百十二條第
五款之未經許可擅自經營期貨顧問事業罪（原判決正本第二頁至
第三頁，第六頁）。但原判決於理由欄一、(2)說明：「被告于萍
、乙○○、丙○○三人各以迪菲仕公司在臺分公司之副總經理、
經理、客服部人員名義，解說並招攬告訴人卓清龍、褚寶珠參加
迪菲仕公司外幣保證金交易，提供相關資訊、諮詢、交易建議、
匯款等服務，嗣卓清龍、褚寶珠乃依其等指示匯款至迪菲仕公司
帳戶，並授權迪菲仕公司代為下單操作外幣保證金交易等情，業
經告訴人卓清龍、褚寶珠於偵審中指訴綦詳……參以被告丙○○
有對告訴人褚寶珠稱其為迪菲仕公司在臺操作期貨交易的第一把
交椅，且告訴人等之資金亦是由丙○○操作，此經告訴人褚寶珠
於原審法院（指第一審）審理時指訴綦詳」（原判決正本第五頁
至第六頁）。依上，告訴人等究係授權迪菲仕公司為外幣保證金
交易行為？抑交由丙○○操作外幣保證金交易？褚寶珠之指訴似
前後不一，原判決未說明其取捨之理由，竟全部併予採納，致其
理由前後論述、事實認定與理由說明，均有矛盾，已有違誤，且
依首開說明，此與被告等係經營「期貨顧問事業」或「期貨經理
事業」有關，原審未予究明，遽行判決亦有可議。又原判決既認
被告等係以迪菲仕公司在臺分公司人員自居，則被告等是否係與
迪菲仕公司人員有共同經營外幣保證金交易之犯意聯絡及行為分
擔，事實不明，本院自亦無從為適用法律當否之判斷。二、按刑
事審判上之共同被告，係為訴訟經濟等原因，由檢察官或自訴人
合併或追加起訴，或由法院合併審判所形成，其間各別被告及犯
罪事實仍獨立存在；故共同被告對於其他共同被告之案件而言，
為被告以外之第三人，本質上屬於證人，為確保被告對證人之詰
問權，證人於審判中，應依法定程序到場具結陳述，並接受被告
之詰問，其陳述始得作為認定被告犯罪事實之判斷依據。刑事訴
訟法第二百八十七條之二規定：「法院就被告本人之案件調查共
同被告時，該共同被告準用有關人證之規定」，故共同被告對於
其他被告之案件而言，為被告以外之第三人，本質上屬於證人，
為確保被告對於證人之詰問權，證人於審判中，應依法定程序到
場具結陳述，並接受被告之詰問，其陳述始得作為認定被告犯罪
事實之判斷依據。原判決於理由欄二、(2)引用共同被告乙○○於
檢察官偵查中之供述作為丙○○參與本件犯行之證據（原判決正
本第六頁），但第一審及原審均未依上開規定適用人證之調查程
序，俾使乙○○立於證人之地位而為陳述，致丙○○不能行使正
當詰問權，其所踐行之訴訟程序及採證均難謂適法。綜上，應認
原判決有撤銷發回之原因。原判決其他有裁判上一罪關係部分，
基於審判不可分原則，應一併發回。
據上論結，應依刑事訴訟法第三百九十七條、第四百零一條，判
決如主文。
中　　華　　民　　國　九十六　年　　九　　月　二十八　日
                      最高法院刑事第十一庭
                          審判長法官  林　永　茂
                                法官  洪　文　章
                                法官  蘇　振　堂
                                法官  蕭　仰　歸
                                法官  何　菁　莪
      本件正本證明與原本無異
                                      書  記  官
中　　華　　民　　國　九十六　年　　十　　月　　四　　日
                                                      Ｑ
